【裁判字號】    96,破抗,104
【裁判日期】    970102
【裁判案由】    宣告破產
【裁判全文】
臺灣高等法院高雄分院民事裁定         96年度破抗字第104號
抗  告  人  甲○○
上列抗告人聲請宣告破產事件，對於民國96年10月12日台灣屏東
地方法院96年度破字第104號裁定，提起抗告，本院裁定如下：
    主  文
抗告駁回。
抗告程序費用由抗告人負擔。
    理  由
一、按「破產人及其家屬之必要生活費及喪葬費，視為財團費用
    。」、「財團費用及財團債務，應先於破產債權，隨時由破
    產人依破產法之規定清償之。」、「破產宣告後，如破產財
    團之財產不敷清償財團費用及財團債務時，法院因破產管理
    人之聲請，應以裁定宣告破產終止。」，破產法第95條第2
    項、第97條、第148 條分別定有明文。又「破產固係對於債
    務人不能清償債務者宣告之，但法院就破產之聲請，以職權
    為必要之調查，確係毫無財產，則破產財團即不能構成，無
    從依破產程序清理其債務，參照破產法第148 條之趣旨，自
    應依同法第63條以裁定駁回其聲請。」司法院院字第1505號
    亦著有解釋。是以法院就破產之聲請依職權為必要之調查結
    果，倘債務人確係毫無財產可構成破產財團，或債務人之財
    產不敷清償破產財團之費用及財團之債務，無從依破產程序
    清理其債務而使各破產債權有受清償而獲得分配之可能時，
    自得以無宣告破產之實益，裁定駁回其聲請（參照最高法院
    86年度台抗字第479 號裁定意旨）。
二、抗告意旨略以：抗告人參加直銷工作，因不擅該行業之經營
    ，投資失當，致積欠債務達新台幣（下同）2,323,254 元，
    每月需繳納利息40,000元，抗告人原有工作，月薪3 萬餘元
    ，現遭資遣解僱，無收入，已無力償還或支付任何債務，抗
    告人負債超過資產甚多，抗告人所有財產僅有現金151,400
    元，應足以負擔破產財團費用及財團債務，符合破產之要件
    ，詎原審法院竟以抗告人剩餘財產太少，並無破產實益，而
    駁回抗告人之聲請，實有不當，爰求予廢棄原裁定等語。
三、查，本件抗告人分別積欠陽信商業銀行股份有限公司76,406
    元、台新國際商業銀行股份有限公司383,391 元、台灣新光
    商業銀行股份有限公司16,632元、友邦國際信用卡股份有限
    公司137,198 元、中國信託商業銀行股份有限公司49,326元
    、中華商業銀行股份有限公司197,768 元、兆豐國際商業銀
    行股份有限公司67,490元、國泰世華商業銀行股份有限公司
    254,474 元、英商渣打銀行股份有限公司94,235元、台北富
    邦商業銀行股份有限公司79,215元、安泰商業銀行股份有限
    公司776,267 元、遠東國際商業銀行股份有限公司79,638元
    、大眾商業銀行股份有限公司166,517 元，合計2,378,557
    元等情，有上開銀行回覆原審法院函及債權人清冊在卷可稽
    ，準此，抗告人之債務共計2,378,557 元，而抗告人主張其
    現有財產僅有現金151,400 元，此外查無任何財產等情，業
    據抗告人提出財產狀況說明書、債權人清冊、財產目錄、台
    灣銀行岡山分行所簽發之支票影本等為證，復經原審依職權
    調閱稅務電子閘門財產所得調件明細表附卷可憑，則抗告人
    之負債固然大於資產，惟依目前破產實務，破產管理人之報
    酬至少需5 萬元，且破產程序須召開債權人會議、出售資產
    、分配破產財團等事宜，依司法院所制頒之「各級法院辦案
    期限實施要點」第2 點第2 項之規定，破產事件之辦案期限
    為2 年，而依抗告人在原審所提之聲請宣告破產狀記載，其
    尚有母親需扶養（見原審卷第4 頁），則此期間破產人及其
    家屬之必要生活費，依95年度綜合所得稅每人免稅額77,000
    元計算生活費，抗告人連同其母親之2 年生活費共需308,00
    0 元（77,000x2x2=308,000），而此生活費用依上開破產法
    第95條第2 項規定應列為財團費用，而先於破產債權清償。
    是抗告人縱有上開現金151,400 元之財產，於扣除破產管理
    人之報酬及生活費用後，已無任何餘額財產可供清償破產債
    權，其自無從依破產程序清理其債務。揆諸上開說明，本件
    自無宣告破產之實益及必要，依首揭說明，抗告人聲請宣告
    破產，應屬無據。從而，原裁定駁回抗告人之破產聲請，並
    無違誤。抗告意旨仍指摘原裁定不當，求予廢棄，並無理由
    ，應予駁回。
四、據上論結，本件抗告為無理由，應依破產法第5 條，民事訴
    訟法第495 條之1 第1 項、第449 條第1 項、第95條、第78
    條，裁定如主文。
中    華    民    國    97    年    1    月     2     日
                            民事第三庭
                                審判長法官  張國彬
                                法      官  吳登輝
                                法      官  鄭月霞
以上正本證明與原本無異。
如不服本裁定應於送達後10日內向本院提出再抗告狀（並按他造
當事人之人數附繕本），並繳納再抗告費新臺幣1,000 元。
再為抗告應以適用法規顯有錯誤為理由，並經本院之許可，該許
可以原裁定所涉及之法律見解具有原則上之重要性者為限，並委
任律師為代理人。
中    華    民    國    97    年    1     月    2    日
                                書  記  官  吳新貞
附註：
抗告人之配偶、三親等內之血親、二親等內之姻親，或抗告人為
法人、中央或地方機關時，其所屬專任人員具有律師資格並經法
院認適當者，亦得為第三審代理人。
抗告人或其法定代理人具有律師資格者及前項情形，應於提起抗
告或委任時釋明之。


司法院資訊處製作；財團法人民間司法改革基金會備份。
